臺灣彰化地方法院刑事判決
110年度易字第625號
公  訴  人  臺灣彰化地方檢察署檢察官
被      告  吳哲佳



            劉展延



上列被告因違反洗錢防制法等案件，經檢察官提起公訴（110年
度偵字第4637、6573號）及移送併辦（110年度偵字第9132、115
70號），本院判決如下：
    主  文
吳哲佳幫助犯洗錢防制法第十四條第一項之洗錢罪，處有期徒刑
伍月，併科罰金新臺幣肆萬元，罰金如易服勞役，以新臺幣壹仟
元折算壹日。吳哲佳所申設元大商業銀行帳號00000000000000號
帳戶內餘額新臺幣拾萬柒仟伍佰壹拾元及實收利息，應予沒收。
劉展延幫助犯洗錢防制法第十四條第一項之洗錢罪，處有期徒刑
伍月，併科罰金新臺幣貳萬元，罰金如易服勞役，以新臺幣壹仟
元折算壹日。
    事  實
一、緣劉展延前於民國109年11至12月間，曾將其名下所申設之
    合作金庫銀行帳戶（下稱合庫帳戶）資料提供予丁○○（起訴
    書誤載為「某年籍不詳、自稱『阿奇』之成年男子」，應予更
    正）而獲有報酬（劉展延所涉此部分犯行業經本院以110年
    度金訴字第71號〈下稱甲案〉判決判處有罪確定），認為此舉
    有利可圖，遂於同年12月中旬向友人吳哲佳告知上情，並詢
    問吳哲佳有無意願以相同方式獲利，經吳哲佳應允之。而吳
    哲佳、劉展延均可預見一般取得他人金融帳戶，常與財產犯
    罪有密切之關聯，亦知悉詐騙集團等不法份子經常利用人頭
    帳戶、提款卡及密碼，以轉帳方式詐取他人財物，且對方提
    領或將款項轉出後會產生遮斷金流以逃避國家追訴、處罰之
    效果，竟為圖可獲得之不法利益，各基於縱取得帳戶者以該
    帳戶供犯詐欺取財犯罪之收受、提領贓款使用，以掩飾、隱
    匿犯罪所得而洗錢，亦不違背其本意之幫助詐欺取財及幫助
    洗錢之不確定故意，由吳哲佳先依指示於109年12月30日申
    辦0000000000門號（下稱門號①）預付卡以備交付，並於同
    日變更其所申設元大商業銀行（下稱元大銀行）帳號000000
    00000000號帳戶（下稱本案帳戶）之密碼，及將帳戶申請人
    之聯絡電話變更為門號①。劉展延及吳哲佳即相約於109年12
    月31日某時許，前往彰化縣員林市香山路「琉璃仙境」見面
    （起訴書關於見面時間、地點誤載為「110年1月間某日」、
    「員林基教醫院附近」，應予更正），吳哲佳乃當場將本案
    帳戶之存摺、提款卡、印鑑章連同門號①SIM卡交予劉展延，
    劉展延再將之轉交予丁○○。其後丁○○再透過劉展延代為聯繫
    吳哲佳，要求吳哲佳於110年1月28日上午前往彰化縣員林市
    員林基督教醫院附近，向丁○○指派之不詳年籍女子取回本案
    帳戶之存摺、提款卡、印鑑章後，依丁○○之指示向元大銀行
    申請新增一個約定轉帳帳號（下稱乙帳號，為遠東國際商業
    銀行〈下稱遠東銀行〉虛擬帳號0000000000000000號，對應之
    實體帳戶為戶名英屬維京群島商幣託科技有限公司台灣分公
    司、帳號00000000000000號）後，再將本案帳戶之上開資料
    交返前揭不明女子。嗣丁○○及所屬詐欺集團成員即共同意圖
    為自己不法之所有，基於詐欺取財及洗錢之犯意聯絡，於附
    表一所示時間以該表所示方式，對同表所載辛○○等五人施用
    詐術，致其等因而陷於錯誤後，分別依詐騙集團成員之指示
    匯款至本案帳戶內（匯款時間、金額、流向詳如附表一所示
    ），其中附表一編號1、3至5所示款項嗣遭該集團不詳成員
    轉入乙帳號內，詐騙集團遂藉此切斷金流，以掩飾、隱匿詐
    欺所得之去向及所在，至於編號2款項嗣則未及轉出仍留存
    於本案帳戶內而洗錢未遂。嗣因辛○○等五人察覺情況有異而
    報警處理，始循線查悉上情。
二、案經辛○○訴由彰化縣警察局員林分局、丙○○及庚○○訴由高雄
    市政府警察局岡山分局，及戊○○訴由新北市政府警察局永和
    分局，分別報請臺灣彰化地方檢察署檢察官偵查後提起公訴
    及移送併辦。
    理  由
壹、程序方面
    本判決作為認定被告吳哲佳、劉展延二人犯罪之相關審判外
    陳述，於本院準備程序時其等均同意作為證據（易字卷第21
    5至216頁），其後亦未據各該訴訟當事人於言詞辯論終結前
    聲明異議，本院並已依法踐行調查證據程序，另審酌此等證
    據資料作成時並無違法不當之瑕疵，亦無其他依法應排除證
    據能力之情形，乃認以之作為證據要屬適當，依刑事訴訟法
    第159條之5規定均得採為本件認定事實之依據。
貳、實體方面
一、認定事實所憑證據及認定之理由　　
　　訊據被告二人固坦承有因被告劉展延之引介，將被告吳哲佳
    名下之本案帳戶資料提供予丁○○之事實，惟均矢口否認有何
    幫助洗錢犯行，被告劉展延辯稱：先前我交出自己的帳戶資
    料後，丁○○叫我詢問有沒有別人需要賺錢，我就跟吳哲佳說
    丁○○他們投資比特幣需要帳戶，如果有獲利會分紅，丁○○那
    時候說得很真實，還有拿比特幣的資料給我看，所以我就沒
    有特別懷疑，我確實有向吳哲佳收取本案帳戶資料，後續也
    有幫丁○○聯繫過吳哲佳，至於後續的事情我不清楚等語（易
    字卷第206至213、405頁），另被告吳哲佳則辯稱：劉展延
    跟我說丁○○的公司在交易比特幣，因每個人交易額有限制，
    所以須對外徵求帳戶操作比特幣，並有說帳戶大概會使用三
    個月，匯差獲利會分紅給我們，關於虛擬貨幣的細節後來都
    是丁○○告訴我的，丁○○有在飛機通訊軟體中提供比特幣的書
    面或網路資料給我看，我覺得現在各種貨幣資訊都很發達，
    很難不去相信這些資訊，我是被騙的等語（易字卷第206至2
    13、389、405頁）。經查：　
  ㈠被告劉展延前於109年11至12月間曾為獲取報酬，而將其名下
    所申設之合庫帳戶資料提供予丁○○，其後被告劉展延有將此
    種獲利方式告知被告吳哲佳，被告吳哲佳先依指示於109年1
    2月30日申辦門號①預付卡以備交付，並於同日變更本案帳戶
    之密碼，及將帳戶申請人之聯絡電話變更為門號①，被告二
    人再相約於翌（31）日某時許，前往彰化縣員林市香山路「
    琉璃仙境」見面，被告吳哲佳乃當場將本案帳戶之存摺、提
    款卡、印鑑章連同門號①SIM卡交予被告劉展延，被告劉展延
    再將之轉交予丁○○；其後丁○○再透過被告劉展延代為聯繫被
    告吳哲佳，要求被告吳哲佳於110年1月28日上午，前往彰化
    縣員林市員林基督教醫院附近，向丁○○指派之不詳年籍女子
    取回本案帳戶之存摺、提款卡、印鑑章後，依丁○○之指示向
    元大銀行申請新增乙帳號為約定轉帳帳號完畢，再將本案帳
    戶之上開資料交返前揭不明女子；嗣丁○○及所屬詐欺集團成
    員即共同意圖為自己不法之所有，基於詐欺取財及洗錢之犯
    意聯絡，於附表一所示時間以該表所示方式，對同表所載辛○○等五人施用詐術，致其等因而陷於錯誤後，分別依詐騙集
    團成員之指示匯款至本案帳戶內，其中附表一編號1、3至5
    所示款項嗣遭轉入乙帳號內，至於編號2款項則未及轉出而
    仍留存於本案帳戶內，嗣因告訴人辛○○等五人察覺情況有異
    而報警處理等事實，分據附表一所示告訴人或被害人指述明
    確，並經證人丁○○於甲案審判程序時證述確有先後收購被告
    二人之金融帳戶一節無訛（易字卷第250至279頁），此外復
    有被告吳哲佳行動電話中所留存與被告劉展延之LINE對話紀
    錄截圖、本案帳戶共用認證單（偵一卷第19至20、25頁）、
    甲案起訴書與判決書檢索資料（偵二卷第103至111頁、易字
    卷第231至242頁）、門號①之預付卡申請資料、遠傳資料查
    詢、元大銀行110年10月25日元銀字第1100015507號函暨附
    本案帳戶客戶往來交易明細、行動銀行資料、客戶基本資料
    表、開戶暨相關服務申請書、電子銀行約定轉入帳號異動暨
    申請書、遠東銀行110年12月6日遠銀詢字第1100004003號函
    、元大銀行111年3月9日元作服字第1110009932號函（易字
    卷第63至79、87至88、91至101、227至228、373頁），與附
    表一「佐證書證」欄所示書證存卷可佐，復經被告二人前於
    警詢、偵訊時證述彼此涉案情節綦詳，及於本院審理時坦認
    無訛（易字卷第207至213頁），此部分事實首堪審認。
　㈡次者，關於被告劉展延在甲案當中取得報酬、合庫帳戶遭列
    警示戶，與本案向被告吳哲佳介紹賺錢資訊等事件之發生時
    序，其固曾於本院準備程序時供稱：我交出合庫帳戶後有先
    告訴吳哲佳這個賺錢機會，我才拿到合庫帳戶的報酬，最後
    才發現合庫帳戶被列為警示帳戶等語在案（易字卷第214頁
    ），而從其在甲案所提出與丁○○之對話截圖（易字卷第135
    至136、141至167頁）中，亦因並未連續截圖及讓每張截圖
    均留下對話時間，而未能精確將對話時間排序，及特定其辦
    理綁定帳戶、向丁○○表示帳戶遭列為警示之具體時間，然證
    人丁○○業於甲案審理時證述：劉展延是先拿到他自己帳戶的
    報酬後，才提供吳哲佳等朋友的帳戶給我等語綦詳（易字卷
    第278頁），此節其後同據被告劉展延於本院審判程序時肯
    認無誤（易字卷第403頁）。加以衡諸常理，被告劉展延應
    係在甲案交付合庫帳戶後，因有獲得報酬而認有利可圖，遂
    邀約友人即被告吳哲佳加入交付帳戶賺錢行列之時序較屬合
    理；且觀諸甲案卷證可知，被告劉展延合庫帳戶遭通報異常
    之狀況，大約是發生在110年1月13日前後（易字卷第135、1
    37頁），已係在被告吳哲佳變更本案帳戶約定轉帳帳號繼而
    交回丁○○之後，故被告吳哲佳受被告劉展延之引介交付本案
    帳戶資料時，被告劉展延自身業已取得甲案犯行之報酬，其
    後合庫帳戶始遭通報為警示帳戶等情，同堪認定。
　㈢按行為人對於構成犯罪之事實，明知並有意使其發生者，為
    故意；行為人對於構成犯罪之事實，預見其發生而其發生並
    不違背其本意者，以故意論，刑法第13條定有明文。蓋以認
    識為犯意之基礎，不論其為「明知」或「預見」，皆為故意
    犯主觀上之認識，只是認識之程度強弱有別，行為人有此認
    識，進而有「使其發生」或「任其發生」之意，則形成故意
    ，前者稱為確定故意或直接故意，後者稱為不確定故意、間
    接故意或「未必故意」（最高法院92年度台上字第6900號判
    決意旨參照）。被告二人固以前詞置辯，然因近年來經政府
    大力宣導，詐騙集團已不易以直接在報上刊登收購、承租或
    徵求「郵銀簿、帳戶」方式取得帳戶資料，其等憚於直接散
    發收購帳戶訊息，改以其他說詞作為幌子，使用間接方式徵
    求並取得帳戶資料，則提供帳戶者究係受騙之「被害人」，
    抑或具有幫助財產及洗錢犯罪之不確定故意，端視提供帳戶
    者與詐騙集團成員間聯繫及交付帳戶資料過程種種事證予以
    判斷。經查：
  ⒈首先，金融帳戶事關存戶個人財產權益之保障，具高度專屬
    性，若與存戶之提款卡及密碼結合，私密性更高，除非係與
    本人具密切親誼關係者，否則難有何正當理由可隨意交付他
    人，縱偶因特殊情況須將存摺、提款卡與密碼交付他人，亦
    必深入瞭解對方之背景、可靠性及用途，確認無誤後方始提
    供，故一般人均知個人存摺、提款卡與密碼若落入不明人士
    手中，除存款有遭盜領風險外，亦極可能作為取贓之犯罪工
    具。況現今金融帳戶開戶手續極為便利，若非有違法用途而
    欲刻意隱匿身分者，當無須使用他人帳戶；加以社會上詐騙
    集團利用人頭帳戶進行詐騙匯款，再由車手持提款卡至自動
    櫃員機提領之事屢見不鮮，長年來經政府多方宣導，媒體亦
    大幅報導，已成為生活常識，凡此皆屬日常生活經驗與通常
    之事理，為公眾周知之事，此觀被告二人於本院準備程序時
    ，均自陳有聽聞過此類詐騙事件等語自明（易字卷第212至2
    13頁）。而一般民眾防詐意識高漲，欲從事詐騙犯罪者自不
    致將費盡心力所詐得金錢存入己身無法確實掌控之帳戶內，
    否則將無法確保該帳戶名義人不會在受騙者匯入款項後將該
    帳戶或提款卡掛失凍結或變更印鑑、密碼，致使日後無從提
    領犯罪所得，甚而遭帳戶名義人將帳戶內款項提領一空，是
    則犯罪者欲以他人帳戶供作款項出入之帳戶，當會先徵得帳
    戶所有人同意並確知提款卡密碼後方予使用。
  ⒉觀諸被告劉展延與丁○○之間在甲案及本案案發前之互動關係
    ，其等既非至親好友，甚且被告劉展延於自身所涉甲案當中
    ，偵查階段初期僅能說出收取帳戶之人綽號為「阿奇」，甚
    且將丁○○之性別誤認為男性（易字卷第108、121至122頁）
    。而綜參證人丁○○於甲案審判程序時所證稱：我與劉展延是
    喝酒認識，交情淺淺的，在租借帳戶事件前我們不會在私底
    下聯繫，劉展延不知道我住那裡或是我的家境狀況，其同意
    出租合庫之帳戶後，我有請他一併申辦網路銀行及預付卡門
    號，再把帳戶資料交給上游公司，之後我有交付新臺幣（下
    同）8萬元報酬給劉展延，期間劉展延對於帳戶使用的情形
    、實際上有無投資比特幣、有無異常金流等細節，及何時歸
    還帳戶給他之事均未過問或求證，只有金錢方面會很急著詢
    問，劉展延另有介紹2、3個朋友租借帳戶給我，直到合庫帳
    戶變成警示帳戶後跟我聯繫，我才有傳送投資的資料給劉展
    延看等語（易字卷第250至278頁)，及被告劉展延在甲案所
    提出與丁○○之對話紀錄截圖（易字卷第141至167頁），除同
    樣能證明被告劉展延與丁○○之間確無任何交情及信賴基礎外
    ，亦堪信被告劉展延針對提供合庫帳戶資料予丁○○之事並無
    任何質疑，且自始復未探究帳戶交出後將由何人、以何種方
    式使用暨日後將如何歸還，在在顯示被告劉展延為取得報酬
    ，而存有容任帳戶作為詐騙工具發生之心態，此節亦已據甲
    案判決針對被告劉展延交付合庫帳戶時之主觀犯意析述甚詳
    （易字卷第235至236頁判決檢索資料參照）。而從被告劉展
    延在109年11、12月間交付合庫帳戶資料取得相應報酬，截
    至其將此賺錢資訊轉介予被告吳哲佳知悉、繼而向被告吳哲
    佳收取資料後轉交丁○○為止，其與丁○○之互動熟稔程度、對
    交付帳戶資料用途之認識及查證狀態等節，依卷附事證以觀
    既然並未改變，斯時被告劉展延復尚未得悉合庫帳戶遭列為
    警示戶，亦即其主觀認知並無因任何後續事件之介入而產生
    變動之情況下，猶仍向被告吳哲佳收取本案帳戶資料，嗣後
    並代丁○○向被告吳哲佳聯繫取回資料之時間、地點，堪認其
    對於被告吳哲佳交出本案帳戶資料之行為，主觀上與其在前
    一陣子交付自己合庫帳戶時之心態相同，亦存有容任該帳戶
    作為詐騙工具之未必故意。
　⒊至於被告吳哲佳雖與被告劉展延為朋友關係，且係因聽聞被
    告劉展延之引介，進而得悉可透過交付帳戶資料獲利之資訊
    ，然其自始亦明確知悉所交出之帳戶資料，日後並非由被告
    劉展延本人使用，而係欲供丁○○或所稱「公司」使用，則案
    發當時被告吳哲佳在同樣僅知悉欲取帳戶之人綽號為「阿奇
    」，對於丁○○之實際年籍身分、職業及信用狀況毫無所悉，
    甚至素未謀面之情況下，先將本案帳戶通訊電話變更為門號
    ①，再透過被告劉展延將帳戶資料連同門號①之SIM卡轉交丁○○，致使本案帳戶處於自己全然無法追蹤掌握之狀態，已不
    符常理。而其另自陳：我是先聽劉展延說丁○○公司徵求帳戶
    用來交易比特幣，其後透過劉展延得悉丁○○之飛機通訊軟體
    帳號後，關於比特幣之資訊都是由丁○○在該通訊軟體上告知
    ，丁○○有提供書面及網路資料給我看，但對話內容都被刪除
    了，現在已經沒辦法提出對話資料等語在案（易字卷第212
    頁），則被告吳哲佳與被告劉展延、丁○○關於談論帳戶用途
    之通訊對話資料目前既然付之闕如（僅留存被告二人相約見
    面之LINE通訊軟體截圖2紙），加以被告吳哲佳於本案偵審
    歷程中，亦自始未曾主張當時已有透過何種方式，詳盡查證
    丁○○與公司之來歷、具體投資流程及帳戶用途將安全無虞，
    並提出相關證據資料供本院調查，足認其在交出本案帳戶資
    料前，事實上並未充分查證上情，即率爾提供予毫無信任基
    礎之丁○○。
　⒋況任何取得報酬方式，衡情應會與被要求舉措之職業專業性
    ，甚或所付出心力具相當程度之正相關性，此乃現今社會之
    常態，縱然為任何型態之投資亦無穩賺不賠之理。而以被告
    劉展延自稱學歷為高中畢業，畢業後一直都從事餐飲業，月
    收入約2萬餘元，另被告吳哲佳自稱學歷為大學肄業，出社
    會後曾到親戚開設之中藥店幫忙，及到餐飲工廠工作，月收
    入約2、3萬元，先前有使用本案帳戶來投資過股票，漲跌大
    約賺入數千元一節可知（易字卷第389、403至404頁），其
    等並非懵懂無知之甫出社會之人，加以依其二人前開工作經
    驗，所從事工作內容均須付出相當勞力，方能獲取前述報酬
    ，被告吳哲佳之投資經驗更可映證投資必須自己投入相當成
    本。而在我國倘為債信正常之自然人或正當經營之公司，以
    自己名義申辦金融機構帳戶並無嚴格限制，亦無庸支付高昂
    之代價，何以丁○○之公司不以公司名義申辦帳戶處理事務，
    需要對外向不認識之人收購帳戶資料，並願意將公司耗費資
    金投資之紅利，適度朋分予沒有付出任何心力之帳戶提供者
    ，且相關投資過程非但未留下文件憑證供帳戶提供者對帳，
    反而使用對話內容不會留下痕跡之飛機通訊軟體作為聯繫；
    更有甚者，由被告劉展延在甲案所提出之對話截圖可見，丁○○曾告知被告劉展延須另開立外幣戶，且交代若櫃臺人員詢
    問為何要開外幣戶時，即覆以想買保險基金等語（易字卷第
    149頁），除了預慮金融機構人員之提問教導說詞一節已啟
    人疑竇外，所預設之答案更與自稱比特幣投資大相徑庭，倘
    確實為一般正常金融交易活動，實無庸如此大費周章設防，
    凡此種種均顯與上述社會常態有悖，以被告二人前載智識程
    度及社會經歷觀之，實無可能全盤相信此情。然被告二人竟
    全無進一步查證丁○○所稱帳戶用途之真實性，即率爾將本案
    帳戶資料交予丁○○，顯與常理有悖。
　⒌再者，卷附本案帳戶之客戶往來交易明細資料顯示，被告吳
    哲佳在交出本案帳戶之存摺等資料前，帳戶內並無任何餘額
    （易字卷第93頁），核與實務上常見幫助詐欺行為人交付金
    融帳戶資料時，帳戶內款項常係所剩無幾，抑或提供鮮少使
    用之帳戶之情相符。基此堪認被告吳哲佳主觀上應可預見收
    取帳戶資料之人可能係財產犯罪集團成員，抑或所交付上開
    帳戶日後極可能遭他人濫用作為犯罪工具等情，惟仍以該帳
    戶內已無款項，己身並無損失之無謂心態，逕予提供帳戶資
    料予素昧平生之丁○○，則於其交付帳戶資料之際，主觀上即
    已具有幫助詐欺取財之不確定故意，甚為明灼。
  ㈣按刑法上之幫助犯，係對於犯罪與正犯有共同之認識，而以
    幫助之意思，對於正犯資以助力，而未參與實施犯罪之行為
    者而言（最高法院75年度台上字第1509號、88年度台上字第
    1270號判決意旨參照）。是以如未參與實施犯罪構成要件之
    行為，且係出於幫助之意思提供助力，即屬幫助犯而非共同
    正犯。查被告二人將本案帳戶上述資料提供予丁○○暨所屬詐
    騙集團成員使用，雖未實際參與詐欺取財行為，然顯係以幫
    助之意思參與詐欺取財構成要件以外之行為，自應論以詐欺
    取財之幫助犯。　　　
　㈤再者，行為人提供金融帳戶之金融卡及密碼供他人使用，嗣
    後被害人雖匯入款項，然此時之金流仍屬透明易查，在形式
    上無從合法化其所得來源，未造成金流斷點，尚不能達到掩
    飾或隱匿特定犯罪所得之來源、去向及所在之作用，須待款
    項遭提領後，始產生掩飾、隱匿之結果。故而，行為人提供
    金融帳戶金融卡及密碼，若無參與後續之提款行為，即非洗
    錢防制法第2條第2款所指洗錢行為，無從成立一般洗錢罪之
    直接正犯；又金融帳戶乃個人理財工具，依我國現狀，申設
    金融帳戶並無任何特殊限制，且可於不同之金融機構申請多
    數帳戶使用，是依一般人之社會通念，若見他人不以自己名
    義申請帳戶，反而收購或借用別人之金融帳戶以供使用，並
    要求提供金融卡及告知密碼，則提供金融帳戶者主觀上如認
    識該帳戶可能作為對方收受、提領特定犯罪所得使用，對方
    提領後會產生遮斷金流以逃避國家追訴、處罰之效果，仍基
    於幫助之犯意，而提供該帳戶之金融卡及密碼，以利洗錢實
    行，仍可成立一般洗錢罪之幫助犯（最高法院刑事大法庭10
    8年度台上大字第3101號刑事裁定意旨參照）。而依被告二
    人之智識程度及社會經驗，主觀上應有認識丁○○等人使用人
    頭帳戶之目的係為不法用途，且款項匯入本案帳戶並遭提領
    或轉出後，將產生金流斷點而使檢警追溯困難等情。更有甚
    者，被告吳哲佳中途更曾依指示親自辦理新增乙帳號為約定
    轉帳帳號，業經審認如前，而其於申辦此項異動前，亦未予
    詳查乙帳號之用途、係何人使用管領等節（易字卷第210頁
    ），足見其在已經預見日後匯入本案帳戶之款項，可能會遭
    他人轉出至乙帳號之情況下，為圖獲得約定報酬，猶仍前往
    辦理此項變更，並重新提供上開帳戶資料予丁○○指定之人，
    以利洗錢實行，揆諸前揭說明，其自應論以幫助一般洗錢（
    既、未遂）罪。而於被告吳哲佳變更此項帳戶服務內容過程
    中，雖依卷附事證以觀，無從認定被告劉展延有陪同前往或
    作出具體指示，僅見其有代替丁○○聯繫被告吳哲佳見面時間
    、地點，然從其在甲案交付自身合庫帳戶所親身經歷之過程
    可知，丁○○亦有指示其綁定遠東銀行帳號之作為（易字卷第
    145頁對話截圖參照），則其在自身獲利後向被告吳哲佳推
    介以相同模式賺錢，自當可預期被告吳哲佳所交付本案帳戶
    亦會依指示設定約定轉帳帳號，故其同有幫助洗錢罪之故意
    無訛。
　㈥綜上所述，本案事證明確，被告二人犯行均堪認定，俱應依
    法論科。
二、論罪科刑
　㈠所犯罪名及刑之減輕事由：
　⒈核被告二人所為，均犯刑法第30條第1項、第339條第1項幫助
    詐欺取財罪，及刑法第30條第1項、洗錢防制法第14條第1、
    2項之幫助洗錢既、未遂罪。又按刑法第28條之共同正犯係
    指2人以上共同實行犯罪之行為者而言，而幫助他人犯罪，
    並非實行正犯，在事實上雖有2人以上共同幫助實行犯罪，
    要亦各負幫助責任，仍無適用該條之餘地（最高法院99年台
    非字第360號判決意旨參照），是被告二人就本案犯行雖係
    共同幫助實行犯罪，亦僅各負幫助責任。
　⒉被告二人以交付本案帳戶資料之同一行為，同時觸犯上開數
    個幫助詐欺取財及幫助洗錢之罪名，為想像競合犯，依刑法
    第55條前段規定，應從一重以一個幫助洗錢既遂罪處斷。檢
    察官移送併辦部分（附表一編號4、5之被害事實），核與起
    訴書所載事實（同表編號1至3所示被害事實）有想像競合犯
    之裁判上一罪關係，本院自得一併審究。
　⒊至於起訴書犯罪事實欄中，雖未論及被告二人另涉犯幫助洗
    錢（既、未遂）犯行，甚且起訴書及併辦意旨書均載明被告
    吳哲佳不成立違反洗錢防制法之罪名，惟此部分與其等經起
    訴（併辦）之幫助詐欺取財罪，有想像競合犯之裁判上一罪
    關係，為起訴、併辦效力所及，且經本院當庭告知此部分犯
    罪事實及罪名（易字卷第206、388頁），已無礙被告二人防
    禦權之行使，本院就此部分自得併予審理。
　⒋再者，被告二人係基於幫助之犯意而為洗錢，應依刑法第30
    條第2項規定，按正犯之刑減輕之。
　㈡刑之裁量：
　　本院審酌被告二人率爾將本案帳戶資料交付詐騙集團從事不
    法使用，導致詐欺集團成員使用該帳戶實施本件詐欺、洗錢
    犯行，窒礙警方之查緝，更使犯罪正犯之追查益加複雜困難
    （正犯丁○○雖已能特定其身分，然其收購本案帳戶之犯行目
    前尚未經偵查或判決，詳見易字卷第303至333頁丁○○之臺灣
    高等法院被告前案紀錄表、另案起訴書檢索資料），所為非
    僅侵害各該被害人之財產權益，並動搖人民彼此間既有之互
    信，危害交易秩序與社會治安，其等犯罪之動機、目的及手
    段洵非可取；惟念其二人在本件案發前均無經論罪科刑之前
    案紀錄，素行良好，有其等之臺灣高等法院被告前案紀錄表
    存卷為憑（易字卷第407至410頁）；然於本案偵審歷程中，
    被告二人均矢口否認犯行，僅被告劉展延於言詞辯論終結前
    始稱：我很後悔介紹朋友去交簿子等語在案（易字卷第406
    頁），迄今為止二人俱未填補任何被害人所受財產損害；復
    衡酌附表一所示被害人因受騙而匯入本案帳戶內之款項共計
    133萬元，並非小額，然而因為此類案件之幫助行為態樣僅
    是交付帳戶資料，而該等資料流入詐騙集團使用管領範圍後
    ，日後將會有多少個被害人匯入款項至帳戶內，即往往繫諸
    詐騙集團隨機分配之偶然性，要非提供帳戶之行為人所能事
    先預期或掌握，故本院認為縱使匯入本案帳戶之詐騙總額達
    上百萬元，此節並不足以成為應大幅從重量刑之理由；再衡
    以被告劉展延在本件之幫助情節雖僅有居間聯繫及過手本案
    帳戶資料後轉交丁○○，然其既係促使被告吳哲佳交出帳戶資
    料之開端，本院認所處有期徒刑部分不宜量處較被告吳哲佳
    更低之刑度；兼衡被告二人如前所載之學經歷，暨被告吳哲
    佳自稱目前已婚育有一名子女，現與父母同住、擔任熊貓外
    送員，另被告劉展延自稱未婚，現與父母同住之家庭生活狀
    況（易字卷第404頁審判筆錄參照）等具體行為人責任基礎
    之一切情狀，分別量處如主文所示之刑，並就所諭知併科罰
    金部分諭知易服勞役折算標準，以資懲儆。
三、沒收部分　
　㈠附表一所示被害人雖匯入同表所示款項至本案帳戶內，然既
    無證據可認被告二人確曾自其中分得具體款項，即無從就此
    諭知沒收犯罪所得。又按洗錢防制法第18條第1項規定「犯
    第14條之罪，其所移轉、變更、掩飾、隱匿、收受、取得、
    持有、使用之財物或財產上利益，沒收之；犯第15條之罪，
    其所收受、持有、使用之財物或財產上利益，亦同」；查被
    告吳哲佳在交出本案帳戶資料時，帳戶內餘額既為0元，已
    如前載，則該帳戶最終餘額10萬7,510元（易字卷第94頁參
    照），乃至於日後可能產生之利息，自均非其之原始存款，
    而係其因提供本案帳戶資料予詐欺集團洗錢後，因而取得對
    元大銀行消費寄託之債權，即不應由被告吳哲佳所保有，應
    依洗錢防制法第18條第1項前段規定，宣告沒收其因提供帳
    戶洗錢所生之財產上利益；惟依刑法第38條之3第2項規定，
    被害人對沒收標的之權利，或因犯罪而得行使之債權並不受
    影響，故被害人甲○○所匯入未及遭轉出之金額10萬元，自得
    另依刑事訴訟法第473條第1項請求發還，附此敘明。
　㈡末被告劉展延、吳哲佳於本院審理時，均一致供稱並未取得
    相應報酬等語在案（易字卷第213、391至392頁），則關於
    其二人是否有因（介紹）交付本案帳戶資料而獲有報酬一節
    ，認定如下：
　⒈劉展延前於警詢、偵訊時陳稱：我交付本案帳戶資料後約隔
    二、三星期，「阿奇」有將1或2萬元交給我，我再轉交給吳
    哲佳等語在案（偵二卷第21、100頁），就被告吳哲佳有取
    得報酬一事為肯定之證述，然其嗣於審判程序時則改稱：我
    先前說吳哲佳有拿到錢是我的猜測，後來是丁○○的員工跟吳
    哲佳聯絡的，我不知道丁○○的員工有無拿錢給他等語（易字
    卷第392頁）。此外，證人丁○○則曾於甲案審判程序時證稱
    ：劉展延經手其他朋友的帳戶都是一個帳戶8萬元來計算，
    我有交付給劉展延，他再交付給他的朋友，錢支付的模式是
    我把帳戶資料以面交或宅配方式交給上手之後，好像會先付
    4萬元，確定帳戶資料後上游再付4萬元給我，我再付給他們
    等語（易字卷第252至253、256至257頁），似證述有將收取
    本案帳戶之代價8萬元交予被告劉展延之情。
　⒉本院審酌被告二人雖僅能分別論以幫助犯而無共同幫助可言
    ，已如前載，然就形式上以觀仍有類似共犯之聯絡關係，而
    負責收購本案帳戶之證人丁○○其身分則為被告二人之上游，
    就給付報酬之事項而言，所述內容亦屬一起參與犯罪之人所
    為陳述，故在證據評價上對於彼此參與程度及報酬給付之供
    述，仍宜有補強證據較屬妥適。則證人劉展延關於被告吳哲
    佳有無取得犯罪所得之證述既先後歧異，加以附表一所示被
    害人遭詐騙匯款後，編號2之被害人甲○○所匯款項10萬元未
    及轉出而仍留存在帳戶內，已如前載，而由本案帳戶之客戶
    往來交易明細觀之（易字卷第94頁），在被害人甲○○之該筆
    款項匯入後，僅於110年2月1日上午9時9分許有行動轉出一
    筆30元，則依一般詐騙集團會盡速將贓款提領或轉出之運作
    模式以觀，斯時集團成員應已獲知帳戶出現異常之情形，而
    從110年1月28日丁○○取得辦妥約定轉帳功能之本案帳戶資料
    迄至該時為止，僅有短短五日，搭配丁○○上開所稱二階段報
    酬給付模式，是否已足夠完成輾轉交付報酬（上游→丁○○→被
    告劉展延→被告吳哲佳）之動作，亦非無疑，則在證人丁○○
    經本院傳訊未到庭，致無從就本案帳戶部分為具體證述，卷
    內復無對話截圖足以佐證報酬給付流程之情況下，尚難徒以
    劉展延或丁○○之前開證述，率為對被告二人不利之認定，本
    院乃認卷附事證不足以認定被告二人因本件犯行實際上確實
    獲有報酬，爰不為犯罪所得沒收之諭知。
據上論斷，應依刑事訴訟法第299條第1項前段，判決如主文。　
本案經檢察官蔡奇曉提起公訴，檢察官林芬芳移送併辦，檢察官
陳昭蓉到庭執行職務。
中　　華　　民　　國　　111 　年　　4　　月　　28　　日
                  刑事第二庭  審判長法  官  葉明松
　　　　　　　　　　　　　　　　    法  官  王祥豪
　　　　　　　　　　　　　　　　    法  官  陳薏伩
以上正本證明與原本無異。
如不服本判決應於收受判決後20日內向本院提出上訴書狀，並應敘述具體理由。其未敘述上訴理由者，應於上訴期間屆滿後20日內向本院補提理由書（均須按他造當事人之人數附繕本） 「切勿逕送上級法院」。　　　　　　　　　　　　　　　　
告訴人或被害人對於判決如有不服具備理由請求檢察官上訴者，
其上訴期間之計算係以檢察官收受判決正本之日期為準。
中　　華　　民　　國　　111 　年　　4 　　月　　28　　日
                                    書記官　林曉汾
附錄本案論罪科刑法條：
中華民國刑法第30條
幫助他人實行犯罪行為者，為幫助犯。雖他人不知幫助之情者，
亦同。
幫助犯之處罰，得按正犯之刑減輕之。
中華民國刑法第339條第1項
意圖為自己或第三人不法之所有，以詐術使人將本人或第三人之
物交付者，處5年以下有期徒刑、拘役或科或併科50萬元以下罰
金。
洗錢防制法第2條
本法所稱洗錢，指下列行為：
一、意圖掩飾或隱匿特定犯罪所得來源，或使他人逃避刑事追訴
    ，而移轉或變更特定犯罪所得。
二、掩飾或隱匿特定犯罪所得之本質、來源、去向、所在、所有
    權、處分權或其他權益者。
三、收受、持有或使用他人之特定犯罪所得。
洗錢防制法第14條第1、2項
有第二條各款所列洗錢行為者，處7年以下有期徒刑，併科新臺
幣5百萬元以下罰金。
前項之未遂犯罰之。
附表一
編號  被害人    詐騙時間及方式 匯款時間 匯款金額 （新臺幣)     佐證書證 1 辛○○ 【提告】 （供述出處：偵一卷第29至33頁）     【即起訴書附表編號1】 詐騙集團成員於110年1月間加辛○○為LINE通訊軟體好友，並邀請辛○○加入投資群組，分享投資網站佯稱會保證獲利，推介群組成員投資VRT虛擬貨幣，致辛○○陷於錯誤，於右列時間以臨櫃方式轉帳右列金額至本案帳戶內，其後於同日下午2時32分許連同本表編號5款項一併遭轉出至乙帳號內。 110年1月29日上午11時35分許 27萬5千元  告訴人辛○○所提供之國內匯款申請書、內政部警政署反詐騙諮詢專線紀錄表、受理詐騙帳戶通報警示簡便格式表（偵一卷第35至41頁）。 2 甲○○ （供述出處：偵一卷第43至46頁）      【即起訴書附表編號2】 詐騙集團成員以LINE通訊軟體暱稱「李安琪」於109年12月間加甲○○為LINE通訊軟體好友，並邀請甲○○加入投資群組，推介群組成員下載FCE投資APP投資數字貨幣，致甲○○陷於錯誤，於右列時間以臨櫃方式轉帳右列金額至本案帳戶內（此部分未經提領或轉出而仍在本案帳戶內）。 110年1月31日晚間9時52分許 10萬元  被害人甲○○提出之LINE通訊軟體對話翻拍照片、投資APP操作截圖、 網路轉帳截圖、內政部警政署反詐騙諮詢專線紀錄表、受理詐騙帳戶通報警示簡便格式表、金融機構聯防機制通報單（偵一卷第47至55、59至61頁） 3 丙○○ 【提告】 （供述出處：偵二卷第35至37頁）     【即起訴書附表編號3】 丙○○於110年1月間因故加入LINE通訊軟體之投資群組，並與暱稱「Ms.陳」之詐騙集團成員互加為好友，「Ms.陳」遂推介丙○○下載FCE投資APP投資虛擬貨幣VRT，致丙○○陷於錯誤，於右列時間以臨櫃方式轉帳右列金額至本案帳戶內，其後於同日下午2時40分許遭轉出至乙帳號。 110年1月31日上午11時38分許 16萬元 告訴人丙○○提出之投資APP操作截圖、網路轉帳截圖、LINE通訊軟體對話翻拍照片、內政部警政署反詐騙諮詢專線紀錄表、受理詐騙帳戶通報警示簡便格式表、金融機構聯防機制通報單（偵二卷第39至45、47至48、59至61頁） 4 戊○○ 【提告】 （供述出處：併偵一卷第37至45頁） 【即110年度偵字第9132號併辦事實】 詐騙集團成員於110年1月8日透過LINE通訊軟體加入戊○○為好友，向戊○○佯稱可投資虛擬貨幣獲利，致戊○○陷於錯誤，於右列時間以臨櫃方式轉帳右列金額至本案帳戶內，其後於同日稍晚遭轉出至乙帳號。 110年1月29日下午3時18分 49萬5,000元 內政部警政署反詐騙諮詢專線紀錄表、告訴人戊○○提供之匯款回條聯、華南銀行帳戶存摺封面及內頁影本（併偵一卷第253至255、267、277至279頁） 5 庚○○ 【提告】 （供述出處：併偵三卷第19至23頁）  【即110年度偵字第11570號併辦事實】 詐騙集團成員於110年1月5日、11日透過手機訊息邀請庚○○加為LINE通訊軟體好友後，向庚○○佯稱可投資電子貨幣獲利，致庚○○陷於錯誤，於右列時間以臨櫃方式轉帳右列金額至本案帳戶內，其後於同日下午2時32分許連同本表編號1款項一併遭轉出至乙帳號內。 110年1月29日下午2時25分 30萬元 內政部警政署反詐騙諮詢專線紀錄表、受理詐騙帳戶通報警示簡便格式表、告訴人庚○○提出之自製投資列表、匯款證明（併偵三卷第29至30、49、55、69至70頁） 
附表二（本案卷宗簡稱對照）
卷宗案號 簡稱 110年度偵字第4637號卷 偵一卷 110年度偵字第6573號卷 偵二卷 110年度偵字第9132號卷一 併偵一卷 110年度偵字第9132號卷二 併偵二卷 110年度偵字第11570號卷 併偵三卷 110年度易字第625號卷 易字卷